【裁判字號】    99,上訴,3834
【裁判日期】    991201
【裁判案由】    強盜
【裁判全文】
臺灣高等法院刑事判決                99年度上訴字第3834號
上  訴  人
即  被  告  林資鎮
選任辯護人  林曜辰  律師
上列上訴人因強盜案件，不服臺灣桃園地方法院99年度訴字第69
4號，中華民國99年9月20日第一審判決（起訴案號：臺灣桃園地
方法院檢察署99年度少連偵字第106號），提起上訴，本院判決
如下：
    主  文
原判決關於被告共同攜帶兇器強盜罪暨應執行刑部分撤銷。
林資鎮共同犯攜帶兇器強盜罪，處有期徒刑柒年。
    事  實
一、林資鎮與14歲以上未滿18歲之少年王○惟（民國82年3月生
    ，真實姓名年籍詳卷），因王○惟提議行搶計畫，並以言語
    刺激林資鎮不敢為，林資鎮為展現膽識，即應允王○惟之邀
    約，而共同基於意圖為自己不法所有之強盜犯意聯絡，2人
    分別攜帶客觀上足供兇器使用長約20公分之類似開山刀1支
    、不具發傷力之空氣手槍1支，分騎駛車牌號碼K6Y-209號黑
    色重型機車、車牌號碼CZD-753號黑色重型機車，於民國99
    年6月18日下午6時17分許，在桃園縣中壢市○○路436巷19
    號旁公園內，見一名外籍勞工TAGLE GRACEMELANIOCHAVO（
     中文譯名達樂，下稱達樂）經過，由王○惟持上開槍枝指
    向達樂頭部，林資鎮持上開刀械喝令達樂將錢交出，至使達
    樂不能抗拒而先交付新臺幣（下同）100元與林資鎮，王○
    惟見達樂所交付之現金過少，又喝令達樂交付所有財物，達
    樂方將身上另500元交付王○惟，2人得手後，各分得300元
    朋分花用。
二、案經達樂訴由桃園縣政府警察局中壢分局報告臺灣桃園地方
    法院檢察署檢察官偵查起訴。
    理  由
甲、證據能力部分：
    查本院認定事實所引用之下列供述證據及非供述證據，並無
    證據證明係公務員違背法定程序所取得，且被告林資鎮及其
    辯護人、檢察官對於證據能力均表示不爭執，迄至言詞辯論
    終結前亦未再聲明異議，經核亦無顯有不可信之情況與不得
    作為證據之情形，本院審酌上開證據資料製作時之情況，尚
    無違法不當及證明力明顯過低之瑕疵，認為以之作為證據應
    屬適當，且就供述證據部分係合於刑事訴訟法第159條之5之
    規定，是本判決下列所引用之證據資料，均有證據能力，合
    先敘明。
乙、認定犯罪事實所憑之證據及理由
一、上揭犯罪事實，迭據上訴人即被告於警詢、偵查、原審及本
    院審理時均坦承不諱（見偵卷第17至20、22、23、86、87、
    96至98頁、原審訴字卷第36及其反面頁、本院99年11月17日
    審判筆錄），核與證人即共犯（下稱證人）少年王○惟於警
    詢、偵查證述相符（見偵卷第27至30、96至98頁），並據證
    人即告訴人（下稱證人）達樂、於警詢、偵查證述明確（見
    偵卷第36至38、96頁），另有監視錄影畫面翻拍照片4張、
    採證照片3張、車籍查詢-基本資料詳細畫面1份等（見偵卷
    第39、40、58、59、66頁）附卷可稽，且嗣經警持原審核發
    之搜索票，前往證人王○惟位在桃園縣平鎮市○○街36巷24
    號住處執行搜索時，扣得本案強盜時所持之瓦斯槍可資佐證
    ，有桃園縣政府警察局中壢分局搜索扣押筆錄、扣押物品目
    錄表各1份在卷可按（見偵卷第70至73頁）。而上開槍枝經
    鑑定結果：損壞，無法發射彈丸，監測板（鋁板）測試結果
    ，未貫穿（表示其單位面積動能未超過16焦耳/平方公分）
    等情，有桃園縣政府警察局氣體動力式槍枝（空氣槍）動力
    初篩報告表1份及照片6張在卷可參（見偵卷第80至83頁），
    準此，足徵被告前開之自白均與事實相符，堪予採憑。
二、至證人達樂於警詢、偵查時證稱：我損失3,100元等語（見
    偵卷第36、96頁），惟為被告所否認，並據證人王○惟於警
    詢、偵查證稱：當時達樂只有給我500元等語（見偵卷第28
    、96頁），是證人達樂上揭證述內容，恐係記憶錯誤或過於
    誇飾渲染之詞，尚無足憑採。綜上所述，本案事證明確，被
    告之犯行堪予認定，應依法論罪科刑。
三、按所謂兇器，其種類並無限制，凡客觀上足以對人之生命身
    體、安全構成威脅，具有危險性之兇器為已足，並不以攜帶
    之初有行兇之意圖為必要（最高法院79年度台上字第5253號
    判例意旨參照）。次按強盜罪，係以意圖為自己或第三人不
    法所有，以強暴、脅迫、藥劑、催眠術或他法至使不能抗拒
    而取他人之物或使其交付，為構成要件。而至使不能抗拒，
    係指行為人所施用之強暴、脅迫等非法方法，在「客觀上」
    足使被害人喪失意思自由，並達於不能抗拒之程度者而言（
    最高法院94年台上字第1782號判決參照）。查，被告所攜帶
    共犯王○惟所提供之刀械，雖無證據證明係槍砲彈藥刀械管
    制條例所列管之刀械，惟此刀械長約20公分，經被告陳述在
    卷（見原審卷第9頁），且衡之證人鄧世南遭共犯王○惟持
    刀砍傷之傷痕（見偵卷第58頁），足見其構造銳利，客觀上
    足以作為傷害人之生命、身體之兇器使用，顯無疑義，是持
    上開刀械作為強盜工具，已達使被害人不能抗拒之程度。又
    證人王○惟所攜帶之上開空氣手槍，雖經鑑定已損壞而無殺
    傷力，詳如前述，惟用以冒充真槍以威脅事主，奪取財物，
    已達於使人不能抗拒之程度，應成立強盜罪（最高法院30
    年上字第3023號、26年滬上字第9號判例意旨可資參照）。
    第查，上開槍枝，係金屬製品，質地堅硬，且具一定重量，
    足以使人成傷，此有卷附槍枝照片可參（見偵卷第82、83
    頁）。職是，上開空氣手槍、刀械，均屬刑法第321條第1項
    第3款之兇器。是核被告林資鎮所為，係犯刑法第328條第1
    項強盜罪，而有第321條第1項第3款之情形，成立同法第33
    0條第1項攜帶兇器強盜罪。被告林資鎮就強盜犯行與少年王
    ○惟間有犯意聯絡及行為分擔，應論以共同正犯。
四、原審就被告所犯共同攜帶兇器強盜罪部分以予論罪科刑，固
    非無見，惟查被告就上開犯行自警詢迄本院審理均坦承不諱
    ，且於本院審理時業與告訴人達樂成立和解，當庭賠償告訴
    人達樂6000元（另亦已賠償鄧世南、楊氏川6600元），告訴
    人亦表示原諒被告並放棄民事請求權，原審未及審酌，尚有
    未洽。被告上訴請求從輕量刑，尚非全無理由，原判決關此
    部分既有可議，自應由本院將原判決關於被告共同攜帶兇器
    強盜罪暨應執行刑部分予以撤銷改判。爰審酌被告參與強盜
    並非主導者，不嗜唸書而於國中肄業後即斷斷續續打零工做
    日常生活支出，僅因受少年王○惟言語刺激，不思正途，未
    深思熟慮，即允應少年王○惟之邀而共同參與犯案，攜帶兇
    器，強取被害人財物，除造成被害人財物損失外，亦致被害
    人身心受創，惡性非輕，影響社會治安甚鉅。惟被告犯後坦
    承犯行，表示悔意，且於本院審理時與告訴人成立和解，並
    已賠償被害人財物之損失（見本院99年11月17日審判筆錄）
    ，兼衡其生活品行、知識程度、年紀尚輕，祈能接受司法處
    遇後，在獄中能學習一技之長或延續學業之進修等一切情狀
    ，量處如主文所示之刑，以示懲警。又按供犯罪所用之物，
    以屬於犯罪行為人者為限，得沒收之，為刑法第38條第1項
    第2款、第2項所明定。是被告供犯罪所用之物，以屬於被告
    所有者，始得以諭知沒收（最高法院95年度台非字第307 號
    判決意旨參照）。查，扣案之空氣槍一支，已損壞，無殺傷
    力，已如前述，自非屬違禁物，且雖經少年王○惟供作本案
    犯罪所用，惟此乃係真實姓名年籍不詳，綽號「小炫」之成
    年男子（無證據證明係未成年人）所交付保管，並非其所有
    ，業據少年王○惟於警詢時陳述明確（見偵卷第32頁），復
    依卷存資料並無證據證明該槍枝業已歸少年王○惟所有，故
    依法不得宣告沒收。另未扣案之上開刀械一支，雖係少年王
    ○惟提供被告作為本案犯罪之工具，然該物於犯案後由被告
    放置在機車前置物籃內，迨騎行至八德市大楠網咖後已不翼
    而飛，業據被告於警詢陳述在卷（見偵卷第18頁），為免執
    行之困難，且非違禁物，亦別無法定應沒收之事由，故不併
    予宣告沒收。
五、按刑法第59條之酌量減輕其刑，必犯罪之情狀顯可憫恕，認
    科以最低度刑仍嫌過重者，始有其適用。至於同法第57條規
    定，科刑時應以行為人之責任為基礎，並審酌一切情狀，尤
    應注意該條所列10款事項，為科刑重輕之標準，則為在法定
    刑內量刑輕重之依據。所謂「犯罪之情狀」與「一切情狀」
    ，兩者固非有截然不同之領域，於裁判上酌量減輕其刑時，
    雖亦應就犯罪一切情形予以考量，但仍應審酌其犯罪情狀有
    無「顯可憫恕」之事由。故適用刑法第59條酌量減輕其刑時
    ，雖不排除審酌同法第57條所列舉10款之事由，惟其程度必
    須達於犯罪之情狀「顯可憫恕」者，始可予以酌減（最高法
    院98年度台上字第5454號判決意旨參照）。查，被告雖僅國
    中肄業，惟持刀械等強取他人財物乃為法所禁止，此乃國民
    小學之生活課程即具之常識，於此情況下，被告竟因受少年
    王○惟之言語刺激，鋌而走險，接連2天以相同方法強取他
    人財物（甚加入另一少年陳○甫再犯他案），所得財物以朋
    分花用，且被告鎖定之對象均為來臺工作之外籍勞工，除造
    成該等外籍勞工辛苦所得之損失外，亦造成國際社會對我國
    社會治安不良之觀感，衡其犯罪情節，亦無何特殊原因或情
    狀存在，而被告所犯之上開加重強盜罪，其法定最低本刑為
    7年有期徒刑，以被告上開犯行動機、手段、目的等，實無
    所謂情輕法重之狀況可言，是尚難認在客觀上有何足引起一
    般人同情而確可憫恕之情，要無刑法第59條酌減其刑規定適
    用之餘地，是被告之辯護人請求酌減其刑云云，尚無足採，
    附此敘明。
據上論斷，應依刑事訴訟法第369條第1項前段、第364條、第299
條第1項前段，刑法第28條、第330條第1項、第321條第1項第3款
，判決如主文。
本案經檢察官楊秀蘭到庭執行職務。
中    華    民    國    99    年    12    月    1    日
                  刑事第十二庭  審判長法  官  蔡永昌
                                      法  官  蔡新毅
                                      法  官  吳啟民
以上正本證明與原本無異。
如不服本判決，應於收受送達後10日內向本院提出上訴書狀，其
未敘述上訴之理由者並得於提起上訴後10日內向本院補提理由書
（均須按他造當事人之人數附繕本）「切勿逕送上級法院」。
                                      書記官  胡新涓
中    華    民    國    99    年    12    月    2     日
附錄本案論罪科刑依據之法條：
刑法第330條（加重強盜罪）
犯強盜罪而有第321條第1項各款情形之一者，處7年以上有期徒
刑。
前項之未遂犯罰之。
中華民國刑法第321條（加重竊盜罪）
犯竊盜罪而有左列情形之一者，處6 月以上、5 年以下有期徒刑
：
一、於夜間侵入住宅或有人居住之建築物、船艦或隱匿其內而犯
    之者。
二、毀越門扇、牆垣或其他安全設備而犯之者。
三、攜帶兇器而犯之者。
四、結夥三人以上而犯之者。
五、乘火災、水災或其他災害之際而犯之者。
六、在車站或埠頭而犯之者。
前項之未遂犯罰之。

司法院資訊處製作；財團法人民間司法改革基金會備份。
